臺灣彰化地方法院民事裁定           100年度司財管字第43號
聲  請  人  國泰人壽保險股份有限公司
法定代理人  熊明河
關  係  人  財政部國有財產局臺灣中區辦事處
法定代理人  廖蘇隆
上列聲請人聲請對被繼承人楊秀枝選任遺產管理人事件，本院裁
定如下：
    主  文
選任財政部國有財產局臺灣中區辦事處為被繼承人楊秀枝（民國
56年7月7日出生，身分證統一編號：Ｚ000000000號，生前籍設彰
化縣溪湖鎮○○○街32號）之遺產管理人。
程序費用新台幣壹仟元由被繼承人楊秀枝之遺產負擔。
    理  由
一、按繼承開始時，繼承人有無不明，而無親屬會議或親屬會議
    未於一個月內選定遺產管理人者，利害關係人得聲請法院選
    任遺產管理人，並由法院依法為公示催告。又按先順序繼承
    人均拋棄其繼承權者，準用關於無人承認繼承之規定，民法
    第1177條、第1178條第1項、第2項、第1176條第6項規定甚
    明。
二、本件聲請意旨略以：緣借款人楊正才於民國（下同）87年7
    月16日、88年3月15日、95年4月11日邀同連帶保證人即被繼
    承人楊秀枝，向聲請人借款新台幣（下同）370萬、100萬、
    37萬元，借款期限至107年7月16日、107年3月15日、107年4
    月11日止，惟自96年11月22日起即未依約繳息，不料被繼承
    人於97年1月14日死亡，遺有彰化縣溪湖鎮○○段95-18地號
    土地，但因其繼承人均已向本院辦理拋棄繼承，且其親屬會
    議未於法定期間內選任遺產管理人，以致聲請人債權無法行
    使，為確保聲請人權益，爰依法聲請選任遺產管理人等語。
三、經查，聲請人主張之事實，業據提出借據影本、戶籍謄本、
    本院家事庭函等影本為證，經核無訛，並經本院依職權調閱
    本院97年度繼字第336號拋棄繼承卷宗，查核明確，聲請人
    之主張堪信屬實。
四、次查，被繼承人之所有繼承人皆已拋棄繼承或已亡故，本院
    曾發函詢問被繼承人之拋棄繼承人楊燕如、楊秀雪、楊秀霞
    、楊琇卉即楊秀惠、楊秀祝是否願意擔任本件之遺產管理人
    ，其中楊秀雪、楊秀霞、楊秀祝表明不願意擔任，有電話紀
    錄在卷可稽，而楊燕如、楊琇卉即楊秀惠則未遵期回覆，渠
    等顯無擔任遺產管理人之意願。
五、末查，被繼承人遺產管理涉及其債權人、受遺贈人債權實現
    ，為了加強社會交易信賴性，落實債務人財產為債權之總擔
    保，不因其死亡而使債權實現發生困難，故遺產管理實具有
    公益性質，而國有財產局為國家管理財產機關，負責全國國
    土或財產之管理事務，本質上負有為民服務之公益性質，不
    能純以遺產償還後仍有剩餘為其擔任遺產管理人之考量因素
    ，況財政部國有財產局辦事細則第4條規定，該局設置「接
    收保管組」，掌理國有財產之清理、接管、登記、撥用及公
    用產管理，其轄下之「接管科」辦理事項包含「代管無人繼
    承遺產之登記及債權債務之清理」，足見代管無人繼承遺產
    事，本屬國有財產局執掌之事務，其復具有管理財產之專才
    ，從而本院認為指定財政部國有財產局臺灣中區辦事處為被
    繼承人之遺產管理人應為適當，爰裁定如主文所示。
六、依非訟事件法第157條，裁定如主文。
七、如對本裁定抗告，須於裁定送達後10日之不變期間內，向本
    院提出抗告狀，並繳納抗告費新臺幣1,000元。
中    華    民    國   100    年    10    月    24    日
                  家事法庭      司法事務官  劉俊佑